【裁判字號】    92,交易,471
【裁判日期】    921128
【裁判案由】    過失傷害
【裁判全文】
臺灣臺北地方法院刑事判決                        九十二年度交易字第四七一號
    公  訴  人  台灣台北地方法院檢察署檢察官
    被      告  甲○○  男  四.
右列被告因過失傷害案件，經臺灣臺北地方法院檢察署檢察官聲請以簡易判決處刑（
九十二年度偵字第一０五六一號），本院新店簡易庭（受理案號為九十二年度店交簡
字第三一三號）認不宜適用簡易判決處刑，移送本院依通常程序審理，因被告於準備
程序進行中就被訴事實為有罪之陳述，且所犯非死刑、無期徒刑、最輕本刑為三年以
上有期徒刑之罪或高等法院管轄第一審案件，經告知簡式審判程序之旨，並聽取檢察
官、被告之意見後，經本院合議庭裁定由受命法官獨任進行簡式審判程序，本院判決
如左：
    主  文
甲○○因過失傷害人，處有期徒刑月，如易科罰金以佰元折算壹日。
    事  實
一、甲○○於民國九十一年八月二十五日十九時五十分許，駕駛車牌號碼ＫＳ─○四
    五○號自用小客貨車（聲請簡易判決處刑書誤繕為Ｋ五─○四五○號）沿台北縣
    坪林鄉○○○路由東往西即由宜蘭往台北方向行駛，行經該路段三十九公里六百
    公尺處時，本應注意汽車在同一車道行駛時，除擬超越前車外，後車與前車之間
    應保持隨時可以煞停之距離，且汽車行駛時，駕駛人應注意車前狀況，並隨時採
    取必要之安全措施，依當時情況為天候晴，有夜間照明光線、路面乾燥、無缺陷
    且視距良好，並無不能注意之情事，詎甲○○竟疏於注意該路段塞車之車前狀況
    與保持行車安全間距，於前方車輛煞停之際，其所駕駛車輛仍因煞避不及，致該
    車前車頭竟自後追撞同向在前由丙○○駕駛車牌號碼ＩＵ─六九九○號自用小客
    車之後車尾，致丙○○所駕駛前揭車牌號碼之自用小客車又往前推撞前方由陳宜
    暉駕駛車牌號碼Ｗ六─七三九一號自用小客車而肇事，致丙○○因此受有頭部外
    傷、第五頸椎骨折併頸神經損傷之傷害。
二、甲○○肇事後經報警處理，於臺北縣政府警察局新店分局坪林分駐所警員許朝慶
    前往現場處理時，在有偵查權限之公務員發覺其犯罪前，不逃避接受裁判而當場
    向警員承認其為肇事人。
三、案經甲○○自首及丙○○訴由臺北縣政府警察局新店分局報請臺灣臺北地方法院
    檢察署檢察官偵查並聲請簡易判決處刑，本院新店簡易庭認不宜適用簡易判決處
    刑，移由本院改依通常程序審理，因甲○○於準備程序進行中就被訴事實為有罪
    之陳述，且其所犯非死刑、無期徒刑、最輕本刑為三年以上有期徒刑之罪或高等
    法院管轄第一審案件，經告知簡式審判程序之旨，並聽取檢察官、甲○○之意見
    後，經本院合議庭裁定由受命法官獨任進行簡式審判程序。
    理  由
一、關於被告甲○○於右揭時、地駕駛前開車牌號碼之自用小客貨車在前述肇事地點
    塞車路段時，疏未注意車前狀況與保持行車安全間距，於前方車輛煞停之際，被
    告車輛仍剎避不及追撞前方由告訴人丙○○所駕駛車輛，告訴人再推撞其前方由
    陳宜暉所駕駛自用小客車而肇事，告訴人因而受有如事實欄所載等傷害之事實，
    業據被告於警局詢問、檢察官偵查及本院審理時均供承不諱（參見臺灣臺北地方
    法院檢察署九十二年度偵字第一０五六一號偵查卷第三至五頁之警詢筆錄、第三
    十九頁及其反面之偵訊筆錄、本院九十二年十月三日訊問筆錄），核與告訴人於
    九十二年十一月二日警局詢問時指訴情節相符（見同前偵查卷第六至七頁），復
    與當時亦發生本件車禍之陳宜暉，於九十年十一月十一日警局詢問時證述當場所
    見情節相當，且上述車禍發生經過之客觀事實，有臺北縣政府警察局新店分局製
    作之道路交通事故調查報告表、道路交通事故補充資料表、交通事故分析研判表
    及自首調查報告表各一份、現場及車損照片八幀等件（以上均影本）附卷可稽，
    再告訴人因本件車禍受有前述等傷害，業經其提出羅東博愛醫院之診斷證明書共
    二紙附卷可參。
二、按汽車在同一車道行駛時，除擬超越前車外，後車與前車之間應保持隨時可以煞
    停之距離；又汽車行駛時，駕駛人應注意車前狀況，並隨時採取必要之安全措施
    ，道路交通安全規則第九十四條第一項、第三項分別定有明文。被告為已考領駕
    照之駕駛人，有卷附道路交通事故調查報告表可按，且徵之道路交通事故調查報
    告表各欄項目明細內容，足見當時天候晴朗、有夜間照明光線，依被告當時行駛
    之路線，應無不能注意之情事，被告竟疏於注意肇事地點因塞車之故，前車均已
    緩速慢行之情況及保持行車安全間距，以致前方車輛煞停之際，其所駕駛車輛之
    前車頭竟自後追撞告訴人所駕駛車輛之後車尾而肇事，告訴人因而受有前揭傷害
    ，足見被告未注意遵守上開規定，自有過失；再本件車禍經公訴人送台灣省臺北
    縣區車輛行車事故鑑定委員會所為鑑定結果，亦認被告駕駛車輛未注意車前狀況
    追撞前車為肇事原因，此有九十年三月二十日北鑑字第九二○一七二號函及鑑定
    意見書在卷為憑，被告之過失行為與告訴人所受傷害間，存有相當因果關係，應
    屬灼然。
三、再告訴人因被告之過失行為，致遭受頭部外傷、第五頸椎骨折併頸神經損傷等傷
    害，業如前述，告訴人於本院新店簡易庭九十二年七月十日訊問時略以：其目前
    脊椎破裂，且有神經損傷之後遺症，左、右各大拇指、中指、食指對冷、熱感之
    感覺較低，認上開傷害屬重傷害等語；惟查：(一)按刑法第十條第四項所謂視能之
    毀敗，係指機能完全喪失其效用而言。同法第十條第四項第六款之重傷，係指除
    去同項第一款至第五款之傷害而於身體或健康有重大不治或難治之傷害者而言，
    如毀敗一目或二目之視能，按照該項第一款之規定，固屬重傷，假使所傷之目，
    僅祇視能減衰，並未完全毀敗，縱令此種減衰具有不治或難治之情形，仍與第六
    款所定之內容並不相當，即祇應成立普通傷害，不能遽依重傷論科（參見最高法
    院二十五年上字第四六八０號、三十年上字第四四五號判例），因之，所謂重傷
    罪之成立，必須已達毀敗程度，即機能完全喪失其效用始足當之。(二)本件告訴人
    事故後，受有如前揭事實欄所載傷害，並未有其所稱脊椎破裂之傷勢，此有前揭
    羅東博愛之診斷證明書二紙及其於本院庭呈附卷之勞工保險殘廢診斷書影本一紙
    在卷足憑，復觀諸前揭勞工保險殘廢診斷書所載治療經過：「上肢無力、麻木、
    無法舉重物，僅能較輕之工作。」及有關殘廢詳況之記載：「告訴人意識狀態正
    常、呼吸正常、可自立行走、起臥正常、自行進食、可自理大、小便及沐浴更衣
    、言語狀態正常，惟終身僅可從事輕便工作，上肢肌力減退，感覺異常。」等情
    ，此與告訴人於九十二年十月三日到庭就其傷勢自陳：「……目前是左、右上肢
    無力，隨時都在麻木中，不能用力，醫生說神經受損不太可能會復原，我現在的
    狀況是左、右上肢不能搬重物，拿輕的東西可以，我從事是廚具業，現在無法搬
    這麼重的工作。」等語相當，是由前揭告訴人所述及勞工保險殘廢診斷書所載，
    足徵告訴人上肢雖因本次車禍受有機能減衰之傷害，然並未已達完全喪失其效用
    之程度，此外，復查無任何積極證據足資佐證告訴人上肢機能已達完全喪失其效
    用之程度，揆諸上揭判例意旨，並不該當於刑法第十條第四項第四款所謂之「毀
    敗一肢之機能」，縱令該等減衰已達不治或難治程度，因非「毀敗」，仍與同法
    第六款所定之要件不相當，告訴人稱其傷勢已達其他於身體或健康有重大不治或
    難治重傷害，實為其主觀之臆測，至告訴人因本次車禍所喪失勞動能力及造成生
    活上之不便所需賠償金額之多寡，核係應另循民事途徑解決之問題，應併敘明。
四、綜上所述，本件事證明確，被告過失傷害犯行堪以認定。
五、核被告所為，係犯刑法第二百八十四條第一項前段之過失傷害罪。另被告於肇事
    後，於警員前往車禍現場處理時，在其上開犯行未為任何有偵查犯罪職權之公務
    員已知悉前，不逃避接受裁判而當場向警員自首，承認其為肇事人，有記載被告
    上開自首情形之臺北縣政府警察局新店分局坪林分駐所警員許朝慶所填具自首調
    查報告表附卷可稽，是被告既已向該管公務員申述犯罪事實，而不逃避接受裁判
    ，已合於刑法第六十二條前段所定對於未發現之犯罪自首而接受裁判之要件，應
    依該條規定減輕其刑。爰審酌被告就本件車禍其應負全部之過失程度、對告訴人
    所造成之傷害、犯罪後坦承犯行之態度，以及雙方對民事賠償金額之歧異，迄今
    尚未與告訴人達成和解等一切情狀，量處如主文所示之刑，並諭知易科罰金之折
    算標準，以資懲儆。
六、據上論斷，應依刑事訴訟法第四百五十二條、第二百七十三條一第一項、第二百
    九十九條第一項前段，刑法第二百八十四條第一項前段、第六十二條前段、第四
    十一條第一項前段，罰金罰鍰提高標準條例第一條前段、第二條，判決如主文。
本案經檢察官乙○○到庭執行職務。
中      華      民      國    九十二    年     十一     月    二十八    日
                                      臺灣臺北地方法院交通法庭
                                                法  官  鄧德倩
右正本證明與原本無異。
如不服本判決，應於判決送達後十日內向本院提出上訴狀（應抄附繕本）。告訴人或
被害人如對於本判決不服者，應具備理由請求檢察官上訴，其上訴期間之計算係以檢
察官收受判決正本之日期為準。
                                                書記官  石幸代
中      華      民      國    九十二    年     十一     月    二十八    日
附錄本案論罪科刑法條全文：
中華民國刑法第二百八十四條
(過失傷害罪)
因過失傷害人者，處六月以下有期徒刑、拘役或五百元以下罰金，致重傷者，處一年
以下有期徒刑、拘役或五百元以下罰金。
從事業務之人，因業務上之過失傷害人者，處一年以下有期徒刑、拘役或一千元以下
罰金，致重傷者，處三年以下有期徒刑、拘役或二千元以下罰金。


司法院資訊處製作；財團法人民間司法改革基金會備份。
